臺灣高等法院刑事判決
110年度交上訴字第75號
上  訴  人  
即  被  告  黃文杰


選任辯護人  林明信律師
上列上訴人因公共危險案件，不服臺灣桃園地方法院109年度交
訴字第74號，中華民國109年10月16日第一審判決（起訴案號：
臺灣桃園地方檢察署109年度調偵字第346號），提起上訴，本院
判決如下：
    主  文
原判決撤銷。
黃文杰駕駛動力交通工具發生交通事故，致人傷害而逃逸，處有
期徒刑陸月，如易科罰金，以新臺幣壹仟元折算壹日。
    事  實
一、黃文杰於民國108 年10月5 日晚間11時19分許，駕駛車牌號
  &0000; 碼000-0000號自用小貨車（下稱上開自小貨車），沿
    桃園市大園區三民路2 段由東往西方向行駛，嗣欲左轉同市
    區拔子林一路時，本應注意轉彎車應禮讓直行車先行，且依
    當時天候晴、夜間有照明、路面乾燥無缺陷、視距良好無障
    礙物等情狀，並無不能注意之情事，竟疏未注意禮讓直行車
    即貿然左轉，適有陳習豪駕駛車牌號碼000-0000號租賃小客
    車，沿同市區三民路2 段由西往東方向直行而來，兩車因而
    發生碰撞，致陳習豪因此受有左前胸挫傷之傷害（所涉過失
    傷害部分，業經陳習豪撤回告訴，另由檢察官為不起訴處分
    ）。詎黃文杰於肇事後，能預見駕車與其發生碰撞之陳習豪
    必受有一定程度之傷害，竟基於肇事致人受傷而逃逸之犯意
    ，未留下察看、協助傷者送醫救治或為其他必要之措施，亦
    未報警或留下姓名電話等聯絡方式，逕自駕車離去，嗣經警
    調閱案發現場路口監視器畫面，始循線查悉上情。
二、案經陳習豪訴由桃園市政府警察局大園分局報告臺灣桃園地
    方檢察署檢察官偵查起訴。
    理  由
壹、證據能力方面：
    按刑事訴訟法第159 條之5 立法意旨，在於確認當事人對於
    傳聞證據有處分權，得放棄反對詰問權，同意或擬制同意傳
    聞證據可作為證據，屬於證據傳聞性之解除行為，如法院認
    為適當，不論該傳聞證據是否具備刑事訴訟法第159 條之1
    至第159 條之4 所定情形，均容許作為證據，不以未具備刑
    事訴訟法第159 條之1 至第159 條之4 所定情形為前提。此
    揆諸「若當事人於審判程序表明同意該等傳聞證據可作為證
    據，基於證據資料愈豐富，愈有助於真實發見之理念，此時
    ，法院自可承認該傳聞證據之證據能力」立法意旨，係採擴
    大適用之立場。蓋不論是否第159 條之1 至第159 條之4 所
    定情形，抑當事人之同意，均係傳聞之例外，俱得為證據，
    僅因我國尚非採澈底之當事人進行主義，故而附加「適當性
    」之限制而已，可知其適用並不以「不符前四條之規定」為
    要件（最高法院104 年度第3 次刑事庭會議決議參照）。經
    查，本件以下所引用之供述或非供述證據，因檢察官、被告
    黃文杰及被告之選任辯護人對各該證據方法之證據能力，迄
    至言詞辯論終結前均未聲明異議（見本院卷第79至84頁），
    而本院審酌上開供述或非供述等證據資料製作時之情況，無
    不當取供及證明力明顯過低之瑕疵，認以之作為證據應屬適
    當，揆諸前開規定，本院認前揭證據資料有證據能力，合先
    敘明。
貳、認定被告犯罪事實所憑之證據及理由：　　
　　訊據被告對於上揭事實坦白承認（見本院卷第82至83頁），
    並核與證人即告訴人陳習豪於警詢、原審審理時所證述之情
    節一致（見108年度偵字第30243號卷【下稱偵字卷】第21至
    25頁；原審法院109年度交訴字第74號卷【下稱原審卷】第4
    4至47頁），且經原審當庭勘驗案發現場路口監視器錄影光
    碟，勘驗結果顯示：一輛白色貨車自畫面左下方出現，向畫
    面上方行駛，且車輛行進時出現上下跳動之情形，後白色貨
    車駛入畫面上方路口，並消失於畫面右上方等情，亦有原審
    勘驗筆錄在卷可稽（見原審卷第42至43頁），此外，復有敏
    盛綜合醫院診斷證明書、道路交通事故現場圖、道路交通事
    故調查表（一）、（二）各１份；現場暨車損照片23張，及
    公路監理電子閘門證號查詢汽車駕駛人資料2份在卷足憑（
    見偵字卷第31頁、第35至39頁、第45頁、第49頁、第53至64
    頁），是認被告上開任意性自白核與事實相符，堪以採取。
    據此，本件事證明確，被告上揭犯行足可認定，應依法論科
    。
參、新舊法之比較與適用：
　　按行為後法律有變更者，適用行為時之法律，但行為後之法
    律有利於行為人者，適用最有利之法律，刑法第2 條第1 項
    定有明文。本件被告行為後，刑法第185條之4業於110年5月
    28日修正公布，並於同年5月30日施行。經查，修正前刑法
    第185條之4規定：「駕駛動力交通工具肇事，致人死傷而逃
    逸者，處1年以上7年以下有期徒刑」修正後刑法第185條之4
    則規定：「駕駛動力交通工具發生交通事故，致人傷害而逃
    逸者，處6月以上5年以下有期徒刑；致人於死或重傷而逃逸
    者，處1年以上7年以下有期徒刑。犯前項之罪，駕駛人於發
    生交通事故致人死傷係無過失者，減輕或免除其刑」，本件
    被告對於車禍事故之發生確有過失責任，已如前述，而告訴
    人因本件車禍事故係受有左前胸挫傷之普通傷害，經比較新
    、舊法律，修正後刑法第185條之4較有利於被告，依刑法第
    2 條第1 項但書規定，自應適用被告行為後即修正後刑法第
    185條之4規定。
肆、論罪部分：
一、核被告所為，係犯修正後刑法第185條之4第1項前段之駕駛
    動力交通工具發生交通事故，致人傷害而逃逸罪。
二、被告前因犯服用酒精不能安全駕駛動力交通工具罪，經原審
    法院以105 年度桃交簡字第2253號判決處有期徒刑5 月確定
    ，並於105 年12月20日易科罰金執行完畢，有本院被告前案
    紀錄表1 份在卷可稽，其於前案有期徒刑執行完畢後，5 年
    以內故意再犯本案有期徒刑以上之罪，為累犯，本應依法加
    重其刑。然參酌司法院釋字第775 號解釋之意旨，法院就符
    合累犯要件之被告，仍應以其是否有其特別惡性或對刑罰反
    應力薄弱等事由，依職權本於合目的性之裁量，妥適審酌被
    告所犯前後數罪間，關於前案之性質（故意或過失）、前案
    徒刑之執行完畢情形（有無入監執行完畢、是否易科罰金或
    易服社會勞動）、再犯之原因、兩罪間之差異（是否同一罪
    質、重罪或輕罪）、主觀犯意所顯現之惡性及其反社會性等
    情，綜合判斷各別被告有無因加重本刑致生所受刑罰超過其
    所應負擔罪責之情形，裁量是否加重最低本刑。經查，被告
    犯前述服用酒精不能安全駕駛動力交通工具罪，固與本案被
    告所犯駕駛動力交通工具發生交通事故，致人傷害而逃逸罪
    均屬故意犯罪，然衡酌被告前案所犯服用酒精不能安全駕駛
    動力交通工具罪之保護法益、罪質類型，與本案未盡相同，
    尚難以被告曾犯服用酒精不能安全駕駛動力交通工具案件等
    事實，逕自推認被告有犯本案駕駛動力交通工具發生交通事
    故，致人傷害而逃逸罪之特別惡性或有何累犯立法意旨之刑
    罰感應力較薄弱，而有加重其最低本刑之必要。揆諸前開司
    法院釋字第775 號解釋意旨，裁量不予加重最低本刑，以符
    罪刑相當原則及比例原則。
三、按刑法第59條之酌量減輕其刑，必須犯罪另有特殊之原因與
    環境等，在客觀上足以引起一般同情，認為即予宣告法定最
    低度刑期猶嫌過重者，始有其適用。至行為人犯罪之動機、
    目的、犯罪之手段、犯罪後所生之損害、犯罪後之態度、犯
    罪行為人之生活狀況、品行、智識程度等，僅屬得於法定刑
    內審酌量刑之事項，非酌量減輕之理由。查本案被告所犯駕
    駛動力交通工具發生交通事故，致人傷害而逃逸罪，依修正
    後刑法第185條之4第1項前段之規定，法定刑係6月以上5年
    以下有期徒刑，而被告本件所犯之駕駛動力交通工具發生交
    通事故，致人傷害而逃逸罪，又別無何因不得已而為之之情
    由，況被告駕駛上開自小貨車，因轉彎車未禮讓直行車先行
    而肇事，致告訴人因而受有前揭傷害，其竟未採取任何救護
    行為，或報警處理並等候警方到場，或得告訴人之同意，逕
    自駕車離開現場，棄受傷之告訴人於不顧，行為實有不該，
    且本院業詳為審酌一切情狀而為量刑，如後述，復衡以本案
    被告犯罪情節，實難逕認被告於犯本案時有何特殊之原因或
    環境等，在客觀上足以引起一般同情之處，自不得邀刑法第
    59條規定減輕其刑。至於被告犯罪動機、所生損害、犯後態
    度之因素等情狀，僅可為法定刑內從輕科刑之標準，不得據
    為刑法第59條酌量減輕之理由，是本件爰不依刑法第59條規
    定減輕其刑，附此說明。
伍、撤銷改判之理由：
一、原審以被告上開駕駛動力交通工具發生交通事故，致人傷害
    而逃逸犯行，罪證明確，而予以論罪科刑，固非無見。惟查
    ，原審未及審酌前揭刑法第185條之4之法律修正，比較新、
    舊法律，尚有未洽。被告執此上訴指摘原判決不當，應為有
    理由。
二、據上，原判決既有上開可議之處，自應由本院將原判決予以
    撤銷改判。
三、爰以行為人之責任為基礎，審酌被告於駕車肇事致告訴人受
    傷後，並未於現場報警、協助救護，反駕車逃逸離去，使受
    傷之告訴人風險增加，所為非是，及被告犯罪之動機、目的
    、手段、告訴人所受傷勢非重，並念其業與告訴人達成調解
    ，賠償告訴人所受損害，有桃園市大園區調解委員會調解書
    在卷可佐（見109年度調偵字第346號第23頁），兼衡被告自
    述高職畢業之智識程度，小康之家庭經濟狀況（見偵字卷第
    7頁），暨被告於本院審理時坦承犯行之態度、素行等一切
    情狀，量處如主文第2 項所示之刑，並諭知易科罰金之折算
    標準。
據上論斷，應依刑事訴訟法第369 條第1 項前段、第364 條、第
299 條第1 項前段，刑法第2 條第1 項但書、第185條之4第1項
前段、第41條第1 項前段，判決如主文。
本案經檢察官王柏淨提起公訴，檢察官侯千姬到庭執行職務。
中　　華　　民　　國　　110 　年　　8 　　月　　24　　日
                  刑事第十九庭審判長法  官  曾淑華
                                    法  官  陳文貴
                                    法  官  王美玲
以上正本證明與原本無異。
如不服本判決，應於收受送達後20日內向本院提出上訴書狀，其
未敘述上訴之理由者並得於提起上訴後20日內向本院補提理由書
（均須按他造當事人之人數附繕本）「切勿逕送上級法院」。
                                    書記官  李逸翔
中　　華　　民　　國　　110 　年　　8 　　月　　24　　日
附錄：本案論罪科刑法條全文　　
修正後刑法第185條之4
駕駛動力交通工具發生交通事故，致人傷害而逃逸者，處6月以
上5年以下有期徒刑；致人於死或重傷而逃逸者，處1年以上7年
以下有期徒刑。
犯前項之罪，駕駛人於發生交通事故致人死傷係無過失者，減輕
或免除其刑。